【裁判字號】    99,聲,144
【裁判日期】    991028
【裁判案由】    聲請迴避
【裁判全文】
臺灣臺南地方法院民事裁定               99年度聲字第144號
聲  請  人  謝國隆
上列聲請人與相對人劉啟崇及沈伸源間關於本院99年度南簡字第
727號侵權行為損害賠償事件，聲請人聲請法官迴避，本院裁定
如下：
    主  文
聲請駁回。
聲請訴訟費用由聲請人負擔。
    理  由
一、按民事訴訟法第33條第1項第2款所謂足認法官執行職務有偏
    頗之虞之情形，係指法官於訴訟之結果有利害關係或於當事
    人有親交嫌怨等客觀事實，足使人疑其為不公平之審判者而
    言。若法官僅於訴訟程序之指揮或容納當事人調查證據之聲
    請或其他類此情形，不能認為其有聲請迴避之原因，最高法
    院79年度台抗字第275號裁判可資參照。且此種迴避原因，
    依同法第34條第2項、第284條之規定，應提出能即時調查之
    證據以釋明之。
二、本件聲請意旨略以：
  (一)貴院民國（下同）99年8月18日南院民漢99年度南簡字第727
    號函令台南市南區區公所：「將台南市南區區公所99年5月
    25日南南人字第0990010990號函之公文全部卷宗資料影印送
    院，本院急須明瞭。」，本案相對人劉啟崇、沈伸源利用其
    分別擔任台南市南區區公所公務員之區長、人事管理員職務
    之便，於製作回覆貴院99年8月18日南院民漢99年度南簡字
    第727號函之機會，明知不實之事而登載於台南市南區區公
    所99年8月25日南南人字第0990017626號函公文書上，並據
    以回覆行文鈞院。經聲請人於99年9月16日向貴院閱卷發現
    後，於99年9月20日提出聲請狀聲請漢股法官調查處理，以
    維護該公文書之正確性及國家公文書之公信力，並供以聲請
    人適時向法院提出主張權益之依據等等，惟貴院漢股法官對
    相對人上開偽造文書並以台南市南區區公所99年8月25日南
    南人字第0990017626號函行使於法院之行為，並未依法調查
    處理，已顯有偏頗包庇相對人之心態；且聲請人曾在99年9
    月29日貴院開庭中再次重申聲請調查相對人偽造並行使於法
    院之公文書之正確性，並供明瞭以適時主張權益，貴院漢股
    法官卻仍再三拒絕，顯與相對人故意行使該偽造文書之行為
    互相呼應，予以包庇護航，不聞不問，有開庭全程錄音為證
    ，之後庭訊中，經聲請人再三提出質疑後，相對人坦承台南
    市南區區公所99年8月25日南南人字第0990017626號函檢送
    貴院之台南市南區區公所99年5月25日南南人字第099001099
    0號函公文全部卷宗資料，並非該公文之全部卷宗資料，其
    中本案被告尚保留有該公文卷宗資料中之「公文稿核批資料
    」部份並無影印於該公文函送鈞院。事後，99年10月初，才
    另提出相對人保留之該「公文稿核批資料」於貴院。是以被
    告明知不實之事而登載於職務上所製作之公文書（偽造文書
    ）並行使於法院（行使偽造文書）之事實，事證已甚明確。
  (二)自台南市南區區公所以99年8月25日南南人字第0990017626
    號函回覆法院99年8月18日南院民漢99年度南簡字第727號函
    之內容顯有登載不實，到聲請人99年9月20日提出聲請狀聲
    請法院調查，至99年10月7日聲請人閱卷，法院從未發文向
    來文機關台南市南區區公所求證處理，而該台南市南區區公
    所99年8月25日南南人字第0990017626號函之內容，於99年
    10月4日由漢股法官親閱本案被告以台南市南區區公所名義
    （信封）郵寄給之「無提供者及核對章之變造之99年5月25
    日南南人字第0990010990號函之公文稿核決相關資料4張空
    白影印本」後，於法院已證明且知悉該函確實有「登載不實
    」之情事，漢股法官竟未依法處理；又漢股法官對於聲請人
    99年9月20日聲請狀所陳之內容事實，未依法發文請來文機
    關台南市南區區公所求證並查覆，依法處理，卻於99年9月
    27日批示：將聲請人聲請法院依法辦理之事及聲請狀，送知
    本案被告知悉準備。顯有偏頗袒護本案被告之心態。
  (三)本案相對人劉啟崇99年9月29日收受法院寄達之通知及聲請
    人之聲請狀而知悉後，即與相對人沈伸源變造該公文書之卷
    宗資料，並於99年9月30日將該變造後之公文書卷宗資料影
    印第1頁至第4頁，未蓋提供人姓名或影本核對章，直接以台
    南市南區區公所名義（公文信封）郵寄署名給「漢股蘇○○
    書記官收」，並無依文書處理規定以機關發文為之，雖使用
    機關之公文信封郵寄，依法只是本案相對人其個人之行為，
    並非台南市南區區公所機關所為之意思表示（發文）；換言
    之，並非台南市南區區公所機關所提出於法院之該公文書卷
    宗資料。顯然本案相對人欲以將該變造之4張台南市南區區
    公所公文書卷宗資料空白影印本，藉由使用台南市南區區公
    所公文信封郵寄給本案承辦股之漢股蘇○○書記官，再使法
    院借以台南市南區區公所提供於法院參辦之名義附於本案審
    理卷宗，藉以掩飾其之前於台南市南區區公所99年8月25日
    南南人字第0990017626號函故意登載不實偽造公文書並藉由
    台南市南區區公所機關名義行使於法院之違法行為。法院依
    信封上登載之寄件人資料，將「該等4張變造之公文書卷宗
    資料空白影印本」，以台南市南區區公所機關名義送法院收
    文掛號，然而該「該等4張變造之公文書卷宗資料空白影印
    本」之實際提供者，是本案相對人，並非台南市南區區公所
    。又相對人99年9月30日以台南市南區區公所公文信封郵寄
    署名給「漢股蘇○○書記官收」之4張變造之公文書卷宗資
    料空白影印本（99年10月7日聲請人閱卷時共有4張資料影印
    本，尚未編頁號，未有機關之發文或提供人姓名及影本核對
    章）中，其中2張公文書卷宗資料影印本，與台南市南區區
    公所99年8月25日南南人字第0990017626號函公文內之台南
    市南區區公所99年5月25日南南人字第0990010990號函之公
    文全部卷宗資料影印本之2張資料影本（見本案審理卷宗第
    51頁及第52頁2張卷宗資料影本）重覆，而將該等前（99年8
    月25日）後（99年9月30日）分別相隔1個多月提出於法院之
    2張公文卷宗資料，互相比對之下，很明顯地，該等2張卷宗
    資料，在台南市南區區公所99年8月25日以南南人字第09900
    17626號函發文提供貴法院後，在本案被告於99年9月30日以
    台南市南區區公所公文信封郵寄署名給「漢股蘇○○書記官
    收」之前，曾經遭人刻意變造。依常理而言，應係本案被告
    故意所為，而本案被告為何故意利用公務員職務上之機會，
    故意變造台南市南區區公所99年5月25日南南人字第0990010
    990號函之公文全部卷宗資料之內容，並以台南市南區區公
    所公文信封郵寄署名給「漢股蘇○○書記官收」，以台南市
    南區區公所之名義行使於貴法院？又相對人於99年9月30日
    以台南市南區區公所公文信封郵寄署名給「漢股蘇○○書記
    官收」之「變造之台南市南區區公所99年5月25日南南人字
    第0990010990號函之公文全部卷宗資料」之4張資料影本上
    標示註明「共5頁」，為何只提供4頁卷宗資料影本寄給法院
    ？貴院漢股法官均予包庇護航，批示「附卷」，顯然蓄意包
    庇相對人之違法行為及偏袒相對人。
  (四)綜上情形，足認漢股法官執行職務有偏頗之虞，聲請人於99
    年10月7日閱卷時知有上情，為此依民事訴訟法第33條第1項
    第2款規定，聲請本案漢股法官迴避等語。
三、經查：聲請人與劉啟崇、沈伸源間請求侵權行為損害賠償事
    件，現繫屬本院99年度南簡字第727號案件審理中等情，業
    經本院調取該案卷宗核閱屬實。聲請人聲請前開案件承審法
    官迴避之理由，無非不滿其指出相對人99年8月25日函覆本
    院之文書並未將台南市南區區公所99年5月25日南南人字第0
    990010990號函公文完整檢送，缺漏「公文稿核批資料」，
    有變造之嫌疑，聲請人並曾在99年9月29日審理時聲請調查
    該公文書之正確性，惟承審法官對此均未加以查證及調查處
    理，而認承審法官有偏頗包庇相對人之心態，主觀上疑其不
    公等為據。惟承審法官就聲請人主張相對人之行為是否構成
    侵權行為之要件事實，本得自行為證據之取捨以形成心證，
    此屬法官於審判程序中本其職權所應為之判斷事項，是縱承
    審法官未依聲請人之請求調查證據，難認其執行職務有何偏
    頗之虞。故聲請人不滿承審法官對於證據之調查而主張承審
    法官執行職務有偏頗之虞，容屬聲請人主觀上之臆測，尚非
    可認符合偏頗之虞之要件。除此之外，聲請人未提出其他可
    供即時調查之證據以釋明承辦法官對訴訟標的有特殊利害關
    係，或與當事人一造有密切之交誼或嫌怨，揆之前揭最高法
    院裁判意旨，尚不得僅據此即謂法官執行職務有偏頗之虞，
    是本件聲請法官迴避為無理由，不予准許。
四、依民事訴訟法第95條、第78條，裁定如主文。
中    華    民    國    99    年    10    月    28    日
                  民事第二庭    審判長法  官  李杭倫
                                      法  官  王獻楠
                                      法  官  王國忠
以上正本係照原本作成。
如對本裁定抗告須於裁定送達後5日內向本院提出抗告狀，並應
繳納抗告費新台幣1,000元整。
中    華    民    國    99    年    10    月    28    日
                                      書記官  黃敏純

司法院資訊處製作；財團法人民間司法改革基金會備份。
